最高法院刑事判決　　　　　　　　　　　　　　　九十三年度台上字第三一六九號
　　上　訴　人　甲○○
　　選任辯護人　潘東翰律師
右上訴人因違反毒品危害防制條例案件，不服台灣高等法院中華民國九十三年四月二
十一日第二審判決（九十二年度上重訴字第五０號，起訴案號：台灣基隆地方法院檢
察署九十一年度偵字第三八一一號），提起上訴，本院判決如左：
    主  文
上訴駁回。
    理  由
本件原判決認定上訴人甲○○係福建省連江縣居民，與曹玄（另案通緝中）基於共同
運輸第一級毒品海洛因之犯意聯絡，由曹玄於民國九十一年十月一日，搭乘立榮航空
Ｂ七０三０一班機自台灣飛抵馬祖，與上訴人會面安排運輸海洛因之相關事宜後，即
將海洛因磚二十六塊（合計總淨重一萬三千一百二十四點六八公克，每塊海洛因均以
黃色小外包裝包裹，合計包裝總重量為六百四十七點九公克，再以大包裝紙包裝成一
袋），以夾藏於上訴人所有ＷＺ｜０九九０號客貨兩用箱型車後車廂兩側夾層之方式
，由上訴人於同年十月四日上午假藉修理車輛名義，駕駛該車載運至馬祖南竿搭乘「
台馬輪」返回台灣基隆。曹玄則於同日上午撘乘立榮航空Ｂ七０二九八班機先行返台
。嗣於同月四日下午五時四十分許，在基隆市台馬輪停泊之西五碼頭旁，為調查局人
員持搜索票，在上開車輛車廂夾層中查獲，扣得前揭海洛因磚二十六塊、上訴人與曹
玄所有供犯罪所用之黃色小外包裝、包裝紙一袋，及犯本件運輸海洛因所用，屬於上
訴人所有之ＷＺ｜０九九０號客貨兩用車一輛等物。係以上開上訴人駕駛其所有之Ｗ
Ｚ｜０九九０號客貨兩用車搭乘「台馬輪」自馬祖來台，為調查局人員在上開時地自
該車後車廂夾層查獲疑似海洛因之磚塊物二十六塊等事實，業據上訴人供承不諱，並
有前述查扣物扣案，暨現場照片多張足資佐證。而上開扣案之磚塊物經法務部調查局
鑑定結果，確為第一級毒品海洛因無訛，有該局九十一年十一月一日所出具之鑑定通
知書九紙可按。雖上訴人否認有何運輸毒品之犯行，辯稱伊曾於九十一年十月二日將
該車借與曹玄使用，車上的毒品是曹玄的，伊完全不知情，因為汽車溫度過高，所以
將車子從馬祖帶到台灣修理車輛，順便載一些裝璜材料回馬祖云云。經查，本件運輸
毒品案查獲經過，及所以鎖定上訴人為對象，係台北縣調查站人員於偵辦同案被告曹
玄涉嫌走私毒品案件時，發現曹玄於九十一年九月十七日搭乘復興航空ＧＥ三五三班
機至澳門轉赴大陸福州，於同月二十六日搭乘復興航空ＧＥ三五二班機自澳門返台後
，即以0000000000號行動電話與上訴人使用之0000000000號行
動電話通聯頻繁。曹玄並於九十一年十月一日搭乘立榮航空Ｂ七０三０一班機前往馬
祖與上訴人會面，因此研判曹玄應係赴馬祖安排運輸毒品事宜。又台北縣調查站協請
法務部調查局馬祖調查站（下稱馬祖調查站）清查自馬祖開往台灣基隆之台馬輪「船
隻進出港艙單」，查明十月四日之台馬輪艙單上有上訴人及其所有之ＷＺ｜０九九０
中華自客（廂型）車自馬祖搭乘台馬輪返台，四日上午曹玄並撘乘立榮航空Ｂ七０二
九八班機先行返台。據此研判曹玄應係安排上訴人以其所有之ＷＺ｜０九九０廂型車
夾藏毒品搭乘台馬輪自馬祖運返台灣基隆。乃於同月四日下午五時四十分持搜索票在
台馬輪停泊之基隆西五碼頭旁，當場在上訴人所有駕駛之該廂型車後車廂兩側夾層中
查獲二十六塊海洛因磚毒品等情，除經台北縣調查站九十二年一月二十七日板緝字第
０九二四四六００二二０號函及九十二年九月十七日板緝字第０九二四四六０三五０
０號函敘明在卷外，並經證人即台北縣調查站調查員洪耀彬於第一審結證屬實，且有
上開九十二年一月二十七日函附之旅客（曹玄）入出境記錄、立榮航空旅客艙單等件
足佐。上訴人供認其平常即以0000000000號行動電話作為對外通聯之工具
，而上訴人自九十一年九月二十九日曹玄從澳門返台後，即以其所使用之上開號碼行
動電話，與曹玄使用之0000000000號行動電話有多次之電話通聯，此有上
訴人所使用之0000000000號行動電話之電話通聯紀錄可參。依卷附監聽曹
玄使用之0000000000號行動電話之紀錄，上訴人（0000000000
）與曹玄間在十月二日晚上七時四十二分許通聯電話中，有如下之對話：「曹玄稱：
你做的事情不好，你的『工人』把它……現在儘量不要看得到：；喂ㄟ」，上訴人回
稱：「這個事情要怎麼弄哪，你這樣搞會搞出事情來我跟你講」，曹玄稱：「那你們
要跟他確認，就問他要不要做死嘛，……大家找一找就好了，叫你聯絡一下你也不聯
絡」，上訴人稱：「你……不如跟他講好了」，曹玄稱：「你要跟他確認，是你的『
工人』，不是我的『工人』」等語，此有台灣板橋地方法院檢察署九十一年九月十九
日通訊監察書及通訊監察書電話附表及台北縣調查站九十二年二月十九日板緝字第０
九二四四六００三九０號函附之通訊監察作業報告表暨錄音帶在卷可佐。上開錄音帶
經原審播聽勘驗結果，其內容核與前述報告表之電話譯文相符，有勘驗筆錄可憑，並
為上訴人所承認。上訴人雖辯稱上開期間之通聯都是與曹玄在聯絡工程的事情，及前
開十月二日的電話就是曹玄因為承包工程聯絡要其找工人之事云云。然上訴人所稱曹
玄聯絡工人之目的，乃因在馬祖標了衛生醫院的油漆工作。惟所謂馬祖地區衛生醫院
之工程，經查僅有「連江縣醫師宿舍及疫情處理中心興建工程」及「東莒衛生所新建
工程」，該工程均非曹玄承包，有馬祖調查站九十二年四月十七日調馬緝字第０九二
八三００八一０號函及所附之工程合約書在卷可參。上訴人在原審亦供稱：曹玄並未
承攬過公家機關的工程，該兩項工程與曹玄無關等語明確。依此，則曹玄既未在馬祖
承攬上開油漆工程，自然亦無商請上訴人代為尋找工人之必要。況依上訴人前揭所稱
曹玄原本係其僱用之工人，但自九十一年間起，其二人即未曾在一起做事之情形，足
見上訴人前開所辯監聽內容所稱之「工人」，係指曹玄因工程要伊找工人之說詞，顯
與事實不符，並非可採。台北縣調查站人員依據前開監聽內容曾提及「工人」一詞，
兩人為「工人」一事，言詞與語氣有所不悅，因而研判「工人」一詞應係其二人對毒
品之聯絡暗語，除據該調查站九十二年九月十七日前揭函敘明外，並經證人即調查員
洪耀彬於第一審證實。參以其二人間並無因承包工程須找工人之情事，則台北縣調查
站依據其辦案之經驗，研判上開監聽內容所指之「工人」一詞即係毒品之聯絡代號，
自屬有據。上訴人亦確因此被查獲運輸海洛因，顯然上訴人與曹玄間確實以「工人」
一詞作為毒品之暗語聯絡無誤。又依前開通訊監察作業報告表所載十月四日六時四十
九分，上訴人與曹玄之通聯內容，上訴人表示：「你回去啦」，曹玄回應：「好啦，
知道啦」等語。而曹玄及上訴人旋即於通聯後同一日先後搭機、乘船離開馬祖來台，
上訴人並在基隆西五碼頭遭查獲運輸之海洛因，已如前述。上訴人在原審復供稱：「
我有事先告訴曹玄要搭那一個班次的輪船回台灣，他說要在碼頭找我。」等語，顯見
曹玄前往馬祖安排運輸海洛因返台一事已安排妥當，乃有上訴人要曹玄返台之通聯，
及兩人約定在碼頭接應之情形。辯護人雖質疑調查局人員既已掌控曹玄涉嫌，何以不
待其出現，連同涉案之上下線人員一併逮捕查辦一情，已據台北縣調查站九十二年九
月十七日前揭函復稱：係考量因無法確認曹玄是否會於當日來取貨，或是上訴人會把
毒品帶往何處轉交何人，在權衡當日現場天候、交通因素下，認為在基隆西五碼頭執
行搜索最為適宜等情明確。上訴人在碼頭被查獲後之搜證過程，並經原審播映勘驗搜
證錄影帶，製有勘驗筆錄足佐，核其過程並無不合法之情事。則上訴人在回台途中或
抵達碼頭後有無與曹玄聯絡，及共犯曹玄或其上下游人員是否被查獲，並不影響上訴
人與曹玄有共同運輸毒品之事實認定。至於送驗毒品海洛因磚二十六塊之外包裝（即
黃色小外包裝）經處理後，經法務部調查局發現有潛伏指紋十七枚，經與上訴人之指
紋比對結果均不相同；海洛因磚二十六塊上發現有重覆觸摸、紋線不清之殘缺指紋多
枚，包裝紙（一袋）經處理後，則未發現清晰可供比對之指紋，均無法與上訴人之指
紋進行比對等情，固有法務部調查局九十一年十月三十日調科貳字第０九一二三０六
０五三０號、九十一年十一月五日調科貳字第０九一二三０六０五二０號鑑定通知書
各一紙為憑。惟按接觸物品後，不能驗出指紋之原因有多端，諸如不使指紋遺留於物
品上，或不以手指指紋處碰觸物品，或碰觸後拭去所留指紋，或因他人再碰觸、拭去
、掩蓋原留指紋……等等，不一而足。依前開原審勘驗搜證錄影帶結果所示，在起獲
毒品過程中，已有多位調查員因拍照、彙整等原因而觸摸過毒品及外包裝，自不能僅
因自上開海洛因磚及外包裝上未能採得指紋，或採集之指紋與上訴人檔存之指紋，經
比對結果未發現有相符者，即全盤推翻或否認上開事實，而為上訴人有利之認定。至
上訴人另辯稱曹玄到馬祖後向其借用前開廂型車一事，經查上訴人所稱借車之時間，
於偵查及第一審中與嗣後在原審所供已不相一致；而證人張伊妹、胡幼妹二人，均結
證稱沒看過曹玄還車，無法回答、無此印象各等語在卷。另證人即在馬祖經營永順修
車廠之陳金忠已結證稱上訴人前開廂型車有因引擎溫度過高而送修已修訖之情事；及
經營弘毅汽車修理廠之劉進國則證稱其有維修過前開廂型車，就上訴人有無因引擎溫
度過高而送修該車，則無印象，但亦證稱通常更換汽缸床墊片，即可解決引擎溫度過
高的問題，費用約三、四千元等語。則以上訴人所稱其廂型車有引擎車溫過高之毛病
，顯然即可就近在馬祖找汽車修理廠維修。何況，前開廂型車係屬一九九二年份，已
有十年車齡，將近不堪使用之程度，上訴人復自承其另有一部剛買沒多久的貨車可以
使用，則上訴人應無僅「單純」為修理一部舊車，即捨近求遠花費坐船駕駛來台之必
要。上訴人在第一審供稱：「要將車子開到虹井鋁門窗，因為我們馬祖的鋁門窗都是
委託他做的，要請虹井鋁門窗老板幫我介紹修車廠。」；其於原審則陳稱：「曹玄說
他基隆有認識修車的人，…，他會將車子開去修理。」前後所述歧異，尤足徵上訴人
所稱來台修車一事，並非實情。茲綜合前揭上訴人與曹玄間之監聽內容，及其二人同
一日離開馬祖之行止，暨上開各情以觀，其二人顯然係以駕駛夾藏海洛因於上開廂型
車輛之方式，搭乘台馬輪自馬祖運輸至台灣基隆港甚明，所辯其不知有毒品，純係被
曹玄利用云云，要屬飾卸諉責之詞，不足採信。事證明確，上訴人犯行，堪以認定。
核上訴人所為，係犯毒品危害防制條例第四條第一項之運輸毒品罪。上訴人行為後，
上開條例於九十二年七月九日修正公布，九十三年一月九日施行，其中第四條第一項
運輸第一級毒品之罪刑並未修正，自不生比較新舊法問題。其持有毒品海洛因之低度
行為，為運輸之高度行為所吸收，不另論罪。上訴人與曹玄間有犯意聯絡及行為分擔
，為共同正犯。因而撤銷第一審判決，適用毒品危害防制條例第四條第一項、第十八
條第一項前段、第十九條第一項、第三項，刑法第十一條、第二十八條、第三十七條
第一項，並審酌上訴人利用大眾運輸船進行運輸毒品，查扣之毒品海洛因數量非微，
如流入市面對國民之身體健康與社會之安寧秩序所可能造成之危害甚鉅，及其犯後態
度等一切情狀，論上訴人共同運輸第一級毒品罪，量處無期徒刑，並諭知褫奪公權終
身。扣案如前揭之第一級海洛因，應依毒品危害防制條例第十八條第一項前段宣告沒
收銷燬之；包裹上開海洛因之黃色小外包裝及包裝紙一袋，係用於包裹毒品，防止其
裸露、潮濕，便於攜帶運輸，屬供本件運輸毒品海洛因所用，依由上訴人與曹玄所管
領支配毒品之狀態，該包裝應屬其二人所有之物，依同條例第十九條第一項規定宣告
沒收，而ＷＺ｜０九九０號客貨兩用車一輛，為上訴人所有，此據其供明，並有福建
省連江縣公路監理所函所檢送之該車車籍資料足參，為供運輸毒品所使用之交通工具
，應依同條例第十九條第三項規定沒收之。經核於法並無違誤。上訴意旨，徒憑己見
，仍執陳詞，就原判決明白論斷之事項，或仍持原判決已說明理由而捨棄不採之陳詞
辯解，再為事實上之爭執，及原審認事採證職權之適法行使，任意指摘，均無理由，
應予駁回。
據上論結，應依刑事訴訟法第三百九十六條第一項，判決如主文。
中　　　華　　　民　　　國　　九十三　　年　　　六　　　月　　二十四　　日
                              最高法院刑事第六庭
                                  審判長法官  吳　雄　銘
                                        法官  池　啟　明
                                        法官  石　木　欽
                                        法官  郭　毓　洲
                                        法官  吳　三　龍
      右正本證明與原本無異
                                              書  記  官
中　　　華　　　民　　　國　　九十三　　年　　　六　　　月　　二十九　　日
　　　　　　　　　　　　　　　　　　　　　　　　　　　　　　　　　　ｍ
